【裁判字號】    90,訴,213
【裁判日期】    900220
【裁判案由】    違反電信法
【裁判全文】
臺灣臺中地方法院刑事判決                            九十年度訴字第二一三號
    公  訴  人  臺灣臺中地方法院檢察署檢察官
    被      告  甲○○
                乙○○
                丙○○
右列被告因違反電信法案件，經檢察官聲請簡易判決處刑（八十九年度偵字第一八四
一八號），本院臺中簡易庭認不宜以簡易判決處刑，移由本院刑事庭改依通常程序，
判決如左：
    主  文
甲○○共同連續意圖為自己不法之利益，以無線方式，盜用他人電信設備通信，處有
期徒刑肆月，如易科罰金，以參佰元折算壹日，緩刑參年。號碼000000000
0號之ＳＩＭ卡壹張及行動電話壹具均沒收。
乙○○共同連續意圖為自己不法之利益，以無線方式，盜用他人電信設備通信，處有
期徒刑參月，如易科罰金，以參佰元折算壹日，緩刑參年。號碼000000000
0號之ＳＩＭ卡壹張及行動電話壹具均沒收。
丙○○幫助連續意圖為自己不法之利益，以無線方式，盜用他人電信設備通信，處有
期徒刑參月，如易科罰金，以參佰元折算壹日，緩刑參年。號碼000000000
0號之ＳＩＭ卡壹張及行動電話壹具均沒收。
    事  實
一、丙○○係臺中市○○路○段九號「豐北通信行」之負責人，明知東信電訊股份有
    限公司（下稱東信公司）門號0000000000號行動電話ＳＩＭ卡係不詳
    姓名年籍之男子冒用趙建華名義申請租用之號碼，竟基於幫助之犯意，於八十九
    年四月初，以新台幣（下同）一千五百元之代價，將該門號之ＳＩＭ卡售予甲○○使用，而甲○○、乙○○為免予支付東信公司電信費用，竟共同基於意圖為自
    己不法利益之概括犯意，於上開時間購得該ＳＩＭ卡後，自同年四月間起，將該
    門號ＳＩＭ卡置入甲○○所有行動電話一具，使其所有之行動電話可以無線方式
    通信，連續在臺中縣、市等地，盜用該門號ＳＩＭ卡撥打電話號碼000000
    0000號（一次）、0000000000號（一次）、000000000
    0號（一次）、0000000000號（十一次）、0000000000號
    （四次）、0000000000號（一次）、0000000000號（三次
    ）、（０四）0000000號（二次）、0000000000號（二次），
    與其親友及他人聯繫通信，致使東信公司行動電話通信系統陷於錯誤，予以接收
    而提供服務，並獲得免費使用行動電話通信之財產上不法利益，共計數百元，足
    以生損害於東信公司及趙建華。嗣趙建華發現被冒名申請行動電話而報警查獲。
二、案經交通部電信總局報請臺灣臺中地方法院檢察署檢察官偵查後，聲請簡易判決
    處刑。
    理  由
一、訊據被告乙○○於偵查及本院審理中坦承與甲○○於右揭時、地，以一千五百元
    之代價，向丙○○購買趙建華遭人冒名申請之門號0000000000號行動
    電話ＳＩＭ卡，並盜用撥打與他人通信之事實；而被告甲○○於本院審理中固坦
    承向他人購買上開門號之行動電話ＳＩＭ卡及撥打盜用之事實，惟辯稱：該門號
    並非向丙○○所購買，係看報紙向一綽號「小陳」者購買云云；另被告丙○○於
    本院審理中否認有違反電信法犯行，辯稱：伊並未賣上開門號予甲○○、乙○○
    ，乙○○曾於八十八年間，以一千五百元向伊購買其他門號，但並非該0000
    000000號門號云云。經查，上開0000000000號行動電話門號，
    係他人未經趙建華同意，冒其姓名向丙○○經營之上開「豐北通訊行」申請租用
    東信公司門號等情，業據被害人趙建華於警訊中指述綦詳，復有東信公司行動電
    話服務申請書影本一份附卷可稽，是該門號ＳＩＭ卡係不詳姓名年籍之他人，向
    東信公司申請租用無訛；又被告丙○○於警訊中既不否認該門號係其經營之通訊
    行所受理辦理，且被告乙○○自警訊、偵查迄本院審理中均堅稱：該門號係在丙○○經營之通訊行所辦理等語（見偵查卷第十六頁背面以下、第四十頁背面及本
    院九十年二月六日審判筆錄），而被告乙○○與丙○○間並無任何怨隙，自無誣
    陷被告丙○○之理，是該門號確係被告甲○○、乙○○二人在被告丙○○經營之
    通訊行購買，至為灼然，被告丙○○所辯，顯係卸責之詞，洵無足採；雖被告甲○○於本院審理中供稱：該門號並非向丙○○購買云云，惟其既稱與丙○○認識
    約三、四年，足見其二人已頗為熟識，是被告甲○○此部分之供詞顯係迴護被告
    丙○○甚明；又被告甲○○、乙○○確有以上開門號之行動電話撥打使用之情，
    亦據證人即電信通話受話人陳奕丞於警訊中證述明確，並有東信電訊電話明細單
    一份附卷可稽。本件事證明確，被告三人犯行均堪認定。
二、核被告甲○○、乙○○所為，均係犯電信法第五十六條第一項之盜用他人電信設
    備通信罪；被告丙○○以幫助他人犯罪之意思，將不詳姓名之人冒名申請租用之
    行動電話門號售予甲○○、乙○○盜用，核其所為，係犯刑法第三十條第一項、
    電信法第五十六條第一項之幫助盜用他人電信設備通信罪。按電信法第五十六條
    第一項之罪，以意圖為自己或第三人不法之利益，使用有線、無線或其他電磁方
    式，盜接或盜用他人電信設備通信者為要件，該罪之處罰詐得免繳電信通信費用
    不法利益之規定，乃係刑法詐欺得利罪之特別法，依特別法優於普通法之原則，
    自毋庸再論以刑法詐欺得利罪（參見最高法院八十八年一月十九日八十八年度第
    一次刑事庭會議紀錄決議）。被告甲○○、乙○○間就上開犯行，彼此有犯意聯
    絡及行為分擔，均為共同正犯。另被告丙○○並未參與盜用電信設備通信之行為
    ，其僅係基於幫助之意思，售予甲○○、乙○○上開他人冒名申請之行動電話門
    號，為幫助犯，公訴人認被告丙○○係上開犯行之共同正犯，容有誤會。又被告
    甲○○、乙○○所為前開多次盜撥上開行動電話，其犯罪時間緊接，所犯構成要
    件相同，顯均係基於概括犯意而反覆為之，為連續犯，均應依刑法第五十六條規
    定論以一罪，並加重其刑。被告丙○○幫助他人犯盜用電信設備通信罪，為從犯
    ，得按正犯之刑減輕之，爰依刑法第三十條第二項之規定減輕其刑。爰審酌被告
    三人並無前科，有臺灣臺中地方法院檢察署刑案資料查註紀錄表可按，均因一時
    貪念，竟圖使用電話通訊無需付費之私利或取得販售所得利益之犯罪動機、目的
    、盜撥次數、所用手段、所生危害及犯後態度等一切情狀，分別量處如主文所示
    之刑，以資懲儆。又修正後之刑法第四十一條業於九十年一月十日公布，而於同
    年一月十二日生效，依修正後之同法第四十一條第一項前段之規定，本件被告所
    犯最重本刑為五年以下，而受有期徒刑六月以下之宣告，自屬得易科罰金之情形
    ，與修正前之刑法第四十一條相比較，修正後之新法較有利於被告，自應依刑法
    第二條第一項前段，適用裁判時之法律，是以被告三人所處之主文之刑，並均諭
    知易科罰金之折算標準。又查被告三人前未曾受有期徒刑以上刑之宣告，此有上
    開刑案資料查註紀錄表附卷可稽，其因短於思慮，致觸犯本案犯行，經此教訓，
    自當知所警惕，且被告甲○○、乙○○均已繳清所使用之電信費用，本院綜核各
    情，認前開對其三人刑之宣告，以暫不執行為適當，爰均併予宣告緩刑三年，以
    啟自新。另被告甲○○、乙○○所購得門號0000000000號ＳＩＭ卡一
    張及其置入該門號之行動電話一具，雖未扣案，惟不能證明已滅失，且屬犯電信
    法第五十六條第一項之罪之電信器材，不問屬於犯人與否，應依同法第六十條之
    規定宣告沒收。
據上論斷，應依刑事訴訟法第四百五十二條、第二百九十九條第一項前段，電信法第
五十六條第一項、第六十條，刑法第十一條前段、第二條第一項前段、第二十八條、
第五十六條、第三十條第一項、第二項、第四十一條第一項前段（修正後）、第七十
四條第一款，罰金罰鍰提高標準條例第二條，判決如主文。
本案經檢察官許萬相到庭執行職務
中      華      民      國        九十      年      二    月    二十    日
                                    臺灣臺中地方法院刑事第四庭
                                        法  官  卓  進  仕
右正本證明與原本無異。
如不服本判決，應於判決送達後十日內向本院提出上訴狀，上訴於臺灣高等法院臺中
分院（須附繕本）。
                                        書記官
中      華      民      國        九十      年      二    月    二十二  日
電信法第五十六條
意圖為自己或第三人不法之利益，以有線、無線或其他電磁方式，直接或盜用他人電
信設備通信者，處五年以下有期徒刑，得併科新臺幣一百五十萬元以下罰金。


司法院資訊處製作；財團法人民間司法改革基金會備份。
